最高法院刑事判決　　　　　　　　　　　　　　　九十一年度台上字第七二四六號
　　上　訴　人　台灣高等法院檢察署檢察官
　　被　　　告　甲○○
右上訴人因被告違反著作權法案件，不服台灣高等法院中華民國八十九年十月十三日
第二審判決（八十九年度上訴字第一０九七號，起訴案號：台灣台北地方法院檢察署
八十五年度偵字第二０七四八號），提起上訴，本院判決如左：
    主  文
原判決撤銷，發回台灣高等法院。
　　理  由
本件原判決以檢察官公訴意旨略稱，被告甲○○原係立法委員，於民國八十三年九月
二十五日，代表新黨在高雄市舉辦演講會，遭反對者投擲雞蛋鬧場。全部過程被高雄
市全球傳播製作事業有限公司（下稱全球傳播公司）負責人楊哲誌以攝影機拍攝，製
成錄影帶，在高雄地區○○○○○道上播送。被告事後輾轉取得上開錄影帶，竟意圖
銷售牟利，未經全球傳播公司及楊哲誌之授權，擅自委由不詳姓名者大量重製，予以
轉錄成錄影帶多捲，並加上印有「新黨提名台灣省省長候選人甲○○博士」字樣標題
，及甲○○相片之包裝紙，放置新黨高雄市黨部，以每捲新台幣二百五十元之價格，
向不特定多數人出售牟利。因認被告涉犯著作權法第九十一條第二項、第九十三條第
三款之罪嫌，兩者具牽連犯關係等情。惟經審理結果，認為不能證明被告犯罪，乃維
持第一審諭知被告無罪之判決，駁回檢察官在第二審之上訴，固非無見。
惟查：(一)原判決以楊哲誌所提出「九二五錄影帶」售價標準表，除載有該錄影帶之售
價外，同時列有「天下文化套書」等之價格；及楊哲誌於偵查中，經檢察官訊以：「
被告如何取得你的原版帶？」答稱：「……可能是我的一個朋友，他是新黨的記者，
他曾打電話向我要求拷貝一捲給他，或許就此轉出。」又訊以：「轉錄及販賣地？」
答稱：「全台的新黨各處黨部都有販賣」等情。謂系爭錄影帶之流出與被告並無關聯
，且販售地點在全省各新黨黨部，非被告個人服務處。而以之作為判決被告並無被訴
犯行依據之一（見原判決第三頁第七行至第四頁第二行）。然楊哲誌之前揭供詞，係
陳述被告取得系爭錄影帶原版帶之可能途徑，如何以之作為系爭錄影帶之流出與被告
並無關聯之憑據，不無疑義。又系爭錄影帶經重製後，如在新黨各處黨部販賣，則究
竟係由何人持往出賣？新黨黨部是否知情？可向新黨黨部洽詢。乃原審未就此詳予調
查究明，即遽為前揭認定，要嫌速斷，且有理由不備之違誤。(二)原判決以扣案之系爭
錄影帶上僅印有被告台北巿及雲林縣北港之聯絡住址、電話、傳真號碼及熱心捐款帳
戶，並無購買該錄影帶之劃撥或購買匯款帳戶，而為有利於被告之認定（見原判決第
四頁第十七行至第五頁第二行）。然該扣案錄影帶封面所標示「熱心捐款帳戶：郵政
劃撥一八三０｜三五一一甲○○」，是否確係被告所設帳戶？系爭錄影帶標示該帳戶
之用意為何？如何謂並無利用該「熱心捐款帳戶」，作為出賣系爭錄影帶之劃撥匯款
帳戶之可能？尚非無疑。乃原審未詳加調查釐清，即逕為前開推論，難謂無調查未盡
及理由不備之違誤。檢察官上訴意旨指摘原判決不當，非無理由，應認有發回更審之
原因。
據上論結，應依刑事訴訟法第三百九十七條、第四百零一條，判決如主文。
中      華      民      國    九十一    年     十二     月     十九     日
                              最高法院刑事第六庭
                                  審判長法官  吳  雄  銘
                                        法官  池  啟  明
                                        法官  石  木  欽
                                        法官  郭  毓  洲
                                        法官  吳  三  龍
      右正本證明與原本無異
                                              書  記  官
中      華      民      國    九十一    年     十二     月    二十三    日
